【裁判字號】    91,訴,2321
【裁判日期】    921017
【裁判案由】    虛報進口貨物
【裁判全文】
臺北高等行政法院判決                            九十一年度訴字第二三二一號
                              .
    原      告  智揚有限公司
    代  表  人  甲○○
    被      告  財政部基隆關稅局
    代  表  人  洪啟清（局長）
    訴訟代理人  丙○○
                乙○○
右當事人間因虛報進口貨物事件，原告不服財政部中華民國九十一年四月二十四日台
財訴字第○九○○○六五三二二號訴願決定，提起行政訴訟。本院判決如左︰
    主  文
訴願決定及原處分（含復查決定）均撤銷。
訴訟費用由被告負擔。
    事  實
壹、事實概要：
    緣原告智揚有限公司於民國（下同）八十五年二月二十八日委由海益報關有限公
    司向被告申報自美國進口ＦＲＥＳＨ  ＥＵＲＯＰＥＡＮ  ＰＥＡＲＳ（報單第
    ＡＡ／ＢＥ／八五／Ｘ三五八／七一一九號），報列進口稅則第○八○八．二○
    ．一一號，稅率百分之四十，完稅價格新台幣（下同）二四三、七三○元。被告
    財政部基隆關稅局於查驗押款放行後，依據財政部關稅總局查得價格核算應徵稅
    費後退押抵繳在案。嗣財政部關稅總局於九十年一月十二日以台總局驗字第九○
    二○○○三二號函查得系爭來貨實際交易價格為Ｃ＆Ｆ  ＵＳＤ  １７，５９５
    ．５０，原告涉有繳驗偽造發票之違法行為，被告爰依據海關緝私條例第三十七
    條第一項規定以九十年第九○○一一四號處分書處原告偷漏進口稅額二倍之罰鍰
    計一九三、一四○元及依同條例第四十四條規定追徵所漏進口稅九七、八九八元
    。原告不服，申請復查，未獲變更，提起訴願，
    旋遭駁回，遂向本院提起行政訴訟。
貳、兩造聲明：
一、原告聲明求為判決：
(一)、訴願決定及原處分均撤銷。
(二)、訴訟費用由被告負擔。
二、被告聲明求為判決：
(一)、駁回原告之訴。
(二)、訴訟費用由原告負擔。
參、兩造之爭點：
一、原告主張之理由：
    查原告於菜市場經營水果買賣業，八十四年十月至八十五年二月間，向謝海南（
    嗣更名為謝伯樂，以下仍稱謝海南）進口水果，每批水果均依實際定貨單價計算
    貨款付款，出口商依定貨單價、金額，開具發票寄給原告，原告憑賣方交付之發
    票，報關驗估繳納各項稅捐，惟八十五年一月起進口之水果於抵關開箱後發現腐
    爛情形嚴重共計十二只貨櫃，並經永霖公證公司公證在案。原告對於該批不良貨
    物拒絕付款，嗣謝海南於八十八年五月間來台以重編之銷貨發票，故意調高銷貨
    價格，向被告檢舉原告漏稅，使被告誤認原告原先申報進口價格所用發票係為變
    造之發票；又被告查得之所謂「實際交易價格」，僅係根據檢舉人提供之編造銷
    貨發票所載之單價，較原告之進口報單所載之單價為高，即予採信，惟其並未能
    提示證明檢舉人提供之發票為真實發票之證據，依一般國際貿易慣例，出口商之
    發票係依據進口商簽認之定貨單開立，而本件檢舉人僅提供被告其自行編造之發
    票及銷貨資料，並未檢附進口商（即原告）簽認之定貨單，證明其提供之發票係
    根據進口商簽認之定貨單所開立之真實原始發票，揆諸首揭判例意旨，被告認事
    用法，顯有違誤。
二、被告主張之理由：
(一)、查本案係供應商謝海南不滿進口人拖欠貨款不還，而向法務部調查局台北市調查
    處（下稱市調處）檢舉進口人，謂其於進口貨物時，勾結報關行，製作進口報單
    ，將貨品高價低報，逃漏關稅，關稅總局就市調處所移來檢舉人提供之原始交易
    文件，真實出貨發票、銷貨明細表、提單等，調查結果發現本案進口報單申報貨
    物，與原始出貨文件所載之貨名、數量、貨櫃號碼、提單號次均相符，惟所檢附
    報關發票，其格式、字體、簽名及貨價均與原始發票所載不同，價格偏低甚鉅，
    顯係偽造，故原申報價格自不得作為計算完稅價格之依據，乃按查得實際交易價
    格核估並依法核處，並無違誤。
(二)、次查訂貨單之簽認固為國際貿易採用交易方式之一，惟交易之達成並非必經簽認
    訂貨單之手續，以電話、傳真等皆可完成交易。本案原告於市調處筆錄答詢時證
    實，與供應商交易是以電話方式訂貨，由對方以電話告知貨品之價格，再由供應
    商將報關資料以快遞方式送交進口人，原告又強調其不諳英文，乃原封不動將報
    關資料交報關行去報關，因此由其交易過程可知並無所謂之進口商簽認之訂貨單
    。且查其報關發票既經供應商指認係屬偽造，被告按供應商證實之原始發票及銷
    貨明細表、提單等交易相關資料為核估依據，應屬適法。原告所稱，顯係卸責之
    詞，與常情不合，不足採信。
    理  由
甲、程序方面：
    按被告代表人（局長）於原告九十一年六月十九日起訴時為朱恩烈，嗣因朱恩烈
    另有任用，自九十一年八月十五日起變更為洪啟清，依法有代表被告進行訴訟行
    為之權限，並已具狀聲明承受訴訟，經核與法並無不合，應予准許之，於此合先
    敘明。
乙、實體方面：
一、按「報運貨物進口而有左列情事之一者，得視情節輕重，處以所漏進口稅額二倍
    至五倍之罰鍰，或沒入或併沒入其貨物．．．三、繳驗偽造、變造或不實之發票
    或憑證。．．．」，為海關緝私條例第三十七條第一項所明定；又「有違反本條
    例情事者，除依本條例有關規定處罰外，仍應追徵其所漏或沖退之稅款」，復為
    海關緝私條例第四十四條前段所明定。本案被告調查原告有繳驗偽造發票，偷漏
    進口稅費九七、八九八元之違法行為，被告爰依上開法條規定論處，固非無見。
二、原告起訴意旨略謂：查原告於菜市場經營水果買賣業，八十四年十月至八十五年
    二月間，向謝海南進口水果，因八十五年一月起進口之水果於抵關開箱後發現腐
    爛情形嚴重共計十二只貨櫃，原告對於該批不良貨物拒絕付款，嗣謝海南於八十
    八年五月間來台以重編之銷貨發票，故意調高銷貨價格，向被告檢舉原告漏稅，
    使被告誤認原告原先申報進口價格所用發票係為變造之發票；又被告查得之所謂
    「實際交易價格」，僅係根據檢舉人提供之編造銷貨發票所載之單價，較原告之
    進口報單所載之單價為高，即予採信，顯有違誤等語。
三、本院判斷如下：
(一)、按「當事人主張事實，須負舉證責任，倘其所提出之證據，不足為主張事實之證
    明，自不能認其主張之事實真實。又行政官署對於人民有所處罰，必須確實證明
    其違法之事實。倘不能確實證明其違法事實之存在，處罰即不能認為合法。」改
    制前行政法院三十九年度判字第二號判例著有明文。經查本件被告據以補稅及裁
    罰之事實，即如事實欄所載之「原告八十五年二月二十八日進口上開水果，所申
    報之應稅價格低於其實際之買入價格」事實，係國家對原告是否有稅捐債權以及
    是否得對原告加以處罰，其客觀證明責任應由被告機關承擔。換言之，當經過職
    權調查後，事實真偽仍屬不明時，應由被告機關承受其不利益，而不得對原告為
    補稅及裁罰。
(二)、被告機關證明上開待證事實所憑之證據資料無非是(1)謝海南在法務部調查局台北
    市調查處調查時之證詞(2)謝海南所提供、青葉公司開立由其本人具名之出貨發票
    、銷貨明細表、提單等證物。惟查：
１、本案原告曾於八十五年間前後多次與訴外人謝海南經營之青葉農產品有限公司（
    下稱青葉公司）締約國際貿易契約，向謝海南買入美國地區之水果，而進口至台
    灣行銷。而其等交易中之付款方式並不採取信用狀模式，而是訂約後，直接由謝
    海南將載貨證券（即提單）、商業發票與進口所須之檢疫證明直接寄給原告，原
    告在收到上開文件後，則直接匯款至美國予謝海南，其中並不經銀行之中介。此
    經原告於八十九年十月六日在法務部調查局台北市調查處陳述在案，並為被告所
    不爭。嗣後謝海南與原告之負責人甲○○間就買賣價款發生糾紛，謝海南因此於
    八十六年五月一日向法務部調查局台北市調查處提出檢舉，並在調查筆錄中指明
    ：「原告自八十四年十月間起至八十五年二月間止，曾多次與其經營之青葉公司
    購買水果，而且在申報買入蘋果之進口關稅時，多次勾結報關行，就進口價格高
    價低報，逃漏關稅及營業稅」等語，此有上開筆錄影本附於本院卷可按，謝海南
    之上開證詞固然不利於原告，惟行政違章事之告發人，如與違章嫌疑人間有恩怨
    ，其立場上之公正性殊可質疑，告發人之證詞之證明力因而減低，不可遽信，因
    此告發內容之真實性，必須有獨立於告發人謝海南證詞以外之客觀證據資料補強
    ，方足使法院形成確信。
２、另查，告發人謝海南固提出其負責公司出具之出貨發票、銷貨明細表、提單等（
    附於本院卷被告九十二年八月四日基普進字第○九二○一○六七一六號函之附件
    ），佐證其證詞內容之真實性，但上開書證，並無獨立於告發人證詞內容以外之
    客觀證據價值。因為上開出貨發票、提單此二文書均為謝海南單方所簽發，而且
    是在事後提供予法務部調查局台北市調查處者，所以無法以謝海南事後提供之出
    貨發票、提單，證明原告持以報關之商業發票及提單係屬虛假不符。況提貨時提
    單之記載應與報關資料相同，而本件貨物業已提領完畢，顯見當初謝海南寄給原
    告之提單，應與報關資料相同，若在進口當時原告即有逃漏關稅之行為，必須有
    謝海南為負責人之青葉公司配合，才能使提單與報關資料上記載之價格相一致。
    但謝海南竟於事後提出不同內容之出貨發票、提單據以檢舉，謝海南事後所提出
    貨發票、提單之內容，殊難遽信。至於謝海南於事後提供青葉公司內部紀錄之銷
    貨明細表，亦僅係青葉公司制作與原告交易之清單，既係由謝海南事後制作作為
    檢舉之用，自難作為告發人證詞之補強證據。是以謝海南提供由青葉公司單方制
    作之出貨發票、銷貨明細表、提單等文書，並無法支持謝海南證詞內容之真實性
    。
３、至於被告答辯：原告應自行提出其付款予謝海南之證據資料，以證明其所言屬實
    云云，惟負有客觀證明責任之被告機關所舉本證之證據資料無法讓法院對待證事
    實形成確信，原告自無須為反證。更何況本案發生在八十五年二月間，告發人提
    出檢舉告發之時間在八十六年五月間，可是法務部調查局台北市調查處傳喚原告
    負責人甲○○之時間卻在八十九年十月間，移送被告機關處理之時間又隔了一個
    月，此時距離本筆交易之付款時間已相隔四、五年之久，而雙方交易又未採信用
    狀之方式，現今要求原告提出當年付款記錄，亦屬過苛，不符客觀證明法則之公
    平配置。
４、綜上所述，本件違章事實無從證明為真，即不得對原告為本件之課稅裁罰處分。
丙、從而，本件違章事實無法證明，被告處原告偷漏進口稅額二倍之罰鍰計一九三、
    一四○元及依追徵所漏進口稅九七、八九八元之處分，自有未合，訴願決定未予
    糾正，亦嫌疏略。原告執以指摘，為有理由，原告聲明求為撤銷訴願決定及原處
    分，即無不合，應予准許，應由本院將訴願決定及原處分（含復查決定）均予撤
    銷。
據上論結，本件原告之訴為有理由，爰依行政訴訟法第九十八條第三項前段，判決如
主文。
中      華      民      國    九十二    年      十      月     十七     日
                                臺 北 高 等 行 政 法 院  第 五 庭
                                            審 判 長 法  官  張瓊文
                                                     法  官  黃清光
                                                     法  官  劉介中
右為正本係照原本作成。
如不服本判決，應於送達後二十日內，向本院提出上訴狀並表明上訴理由，如於本判
決宣示後送達前提起上訴者，應於判決送達後二十日內補提上訴理由書（須按他造人
數附繕本）。
中      華      民      國    九十二    年      十      月     十七     日
                                                     書記官  黃明和


司法院資訊處製作；財團法人民間司法改革基金會備份。
